【裁判字號】    94,小上,130
【裁判日期】    950221
【裁判案由】    損害賠償
【裁判全文】
臺灣臺北地方法院民事判決             94年度小上字第130號
上  訴  人  丙○○
            甲○○
            乙○○○
被  上訴人  丁○○
上列當事人間請求損害賠償事件，上訴人對於中華民國94年8月2
6 日本院簡易庭94年度北小字第1759號第一審判決提起上訴，本
院判決如下：
    主     文
上訴駁回。
第二審訴訟費用由上訴人丙○○負擔新臺幣貳佰陸拾肆元、甲○
○負擔新臺幣柒拾伍元、乙○○○負擔新臺幣壹仟壹佰陸拾壹元
。
    理     由
壹、程序方面：
一、按對於小額程序之第一審裁判上訴，非以其違背法令為理由
    ，不得為之；其上訴狀內應記載上訴理由，表明原判決所違
    背之法令及其具體內容，或依訴訟資料可認為原判決有違背
    法令之具體事實，民事訴訟法第436條之24第二項、第436條
    之25定有明文。又依同法第436條之32準用第468條、第469
    條第1款至第5款規定，判決不適用法規或適用不當者，為違
    背法令。第按小額程序之第二審判決，依上訴意旨足認上訴
    為無理由者，得不經言詞辯論為之，民事訴訟法第436條之
    29 第2款定有明文。
二、關於上訴人上訴聲明中請求命被上訴人應給付姚振芸新台幣
    （下同）10萬元及自民國94年9月8日起至清償日止按年息5%
    計算之利息部分（見卷內第9 頁）。按小額訴訟程序，當事
    人於第二審不得為訴之追加，民事訴訟法第 436條之27定有
    明文。查，上述請求命被上訴人給付部分，非上訴人於原審
    起訴之應受判決事項，不在原判決之範圍，上訴人於上訴時
    就該部分為聲明，核屬於第二審為訴之追加，揆諸上開規定
    ，於法不合，應予駁回。
貳、實體部分：
一、上訴意旨略以：
(一)上訴人於原審陳報之公證書，應推定其形式上及實質上之真
    正，其內容即足以證明被上訴人確實於民國93年 5月12日開
    始施工，原審判決未曾審酌此項證據，亦未敘明為何不採之
    理由，屬判決不備理由之違背法令。
(二)證人陳東樟及曾妙芬間之證詞，對於系爭房屋鑰匙由何人保
    管及交付鑰匙過程證述內容不一，相互矛盾，況且，若該鑰
    匙係於買賣雙方辦理交屋手續前即已歸被上訴人保管，被上
    訴人即有借屋裝修之可能，原審不察，遽認與本案無涉，顯
    屬失當。又證人陳東樟本身不具有經紀人資格，如何相信證
    人陳東樟及曾妙芬所言為真，原審判決竟以證人間之證詞並
    無歧異為由，逕認其證詞皆係屬實，推論被上訴人並無借屋
    裝修之事實，即有違背經驗法則，應屬判決違背法令。
(三)原審法院原認定買賣雙方結算水電瓦斯費時係以93 年5月20
    日為負擔基準日，然於分算水電瓦斯負擔經過時，卻又認為
    水電瓦斯計費期間不同致無法精確計算分擔金額，有判決理
    由互相矛盾之違法。
(四)上訴人於原審提出之估價單及付款證明，可證明訴外人姚振
    芸於被上訴人房屋之前手陳瑞華毀損丙○○房屋之部分，早
    已修復並於93年4月6日付款予油漆工程行，而與本案無關，
    原審判決竟以陳瑞華已賠償上訴人損害為理由，推論被上訴
    人整修房屋之行為與上訴人房屋受損無關，而未說明為何不
    採估價單等證據之原因，亦有判決不備理由之違法。又證人
    陳之明、邱英哲之證言及承辦人王忠正前往現場勘驗之結果
    ，足證上訴人房屋所受之損害已與陳瑞華所致之損害無關，
    更可證明上訴人房屋所受之損害確係因被上訴人整修房屋之
    行為所造成，原審未說明為何捨棄不採之原因，逕以上訴人
    房屋受損區域與陳瑞華造成損害之區域相同為由，認為被上
    訴人整修房屋之行為與上訴人房屋受損無關，係為判決不備
    理由之違法。
(五)證人邱英哲係台北市政府工務局建管處使用管理科科長，其
    證言自具有證據能力，且其證明力與專業鑑定機關相當，原
    審判決未審究建築法第77條第 1項規定之意函，即逕認為證
    人之證詞缺乏證據能力，遽下原告之訴駁回之判決，有判決
    不適用法規及判決不備理由之違法。
(六)本件為小額訴訟，原審判決未審酌一切情況，認定事實為公
    平裁判，對上訴人提出之估價單、付款證明、公證書等證據
    略而未審，卻僅依證人陳東樟、曾妙芬不實之證言，遽下原
    告之訴駁回之判決，顯然違背依民事訴訟法第436 條之14規
    定。
(七)被上訴人違反建築法第 73條第2項及建築物使用類組及變更
    使用辦法第8條規定，與公寓大廈管理條例第6條第1項第1款
    之規定，並造成乙○○○之身體健康遭受損害，被上訴人亦
    無法證明其行為係無過失，原審判決未審酌公證文書與證人
    陳之明之證言，而認上訴人未能舉證被上訴人所製造之噪音
    強度，遽下原告之訴駁回之判決，亦屬判決不備理由之違背
    法令。
(八)聲明：1.原判決廢棄。2.被上訴人應給付上訴人丙○○17,5
    00元，給付上訴人甲○○5,000元，給付上訴人乙○○○77,
    203元及均自94年9月8日起至清償日止，按年息5% 計算之利
    息。
二、本件未經言詞辯論，故無被上訴人之聲明與陳述。
三、查原判決理由已詳為說明不採上訴人關於被上訴人自 93年5
    月12日裝修主張之理由（見原審判決第2頁第四項至第6頁第
    五項），經核並無何不備理由、理由矛盾及不適用法規之處
    。上訴人所指摘各點，均係就原判決取捨證據、認定事實之
    職權行使為之，是上訴意旨謂原判決有理由不備及理由矛盾
    及不適用法規之違法，自難認有理由，而不足採。況且，上
    訴人所提之毀損照片 6張（上訴人丙○○部分），其上日期
    為87年1月1日（見本院93年度北小調字卷第11頁至第12頁）
    ，餘 1張（上訴人方有恒部分），其上並無日期（見同上卷
    第13頁），亦不足以證明上訴人上述主張為真，併此敘明。
四、按「證人須依據文書、資料為陳述，或依事件之性質、證人
    之狀況，經法院認為適當者，得命兩造會同證人於公證人前
    作成陳述書狀。經兩造同意者，證人亦得於法院外以書狀為
    陳述。證人以書狀為陳述者，仍應具結，並將結文附於書狀
    ，經公證人認證後提出。其以科技設備為訊問者，亦應於訊
    問前或訊問後具結。」民事訴訟法第 305條第2項、第3項、
    第 6項分別定有明文，準此，證人於審判外之證言，除非經
    具結，否則其證言即不具證據能力，而不得採為判決之基礎
    。經查：上訴人於原審所提訴外人Paul Gouriet Louis於審
    判外之陳述，既未經具結，自不具證據能力，而與是否經公
    證無涉，法院亦不得斟酌，是上訴人徒以原審未審酌上述證
    物，即認原判決違反民事訴訟法第436條之 14之規定，即有
    未洽，而不可採。
五、次按「當事人以第二審判決違背經驗法則，證據法則為理由
    ，提起第三審上訴者。其上訴狀或其理由書應有具體之指摘
    ，並揭示該經驗法則、證據法則。」（最高法院71年台上字
    第480號判例參照），經查：上訴人雖泛稱原判決依證人曾
    妙芬之證言不採上訴人關於被上訴人自93年5月12日起開始
    裝修之主張有違經驗法則云云，惟並未見其具體揭示其所謂
    之經驗法則為何，徒就原判決依職權認定事實，證據取捨，
    空言指摘，即屬無據，而不足取。
六、另上訴人無法舉證證明其關於被上訴人係自93年 5月12日起
    即開始裝修並致上訴人受有本件損害，為原判決所認定，則
    建築法第77條第1項、第73條第2項、建築物使用類組及變更
    使用辦法第8條及公寓大廈管理條例第6條第1項第1款規定之
    論斷與否，於判決無影響，原判決於事實理由欄第五項亦已
    併予說明，上訴人執之指摘原判決違背法令，亦屬誤會。
七、綜上所述，上訴論旨就原判決取捨證據、認定事實等之職權
    行使，指摘原判決違背法令，求予廢棄，顯無理由，爰依民
    事訴訟法第436條之29第2款之規定，不經言詞辯論予以駁回
    。
八、本件應支出之訴訟費用為壹仟伍佰元，應由上訴人負擔，爰
    確定如主文第2項所示。
九、據上論結，本件上訴為無理由，依民事訴訟法第436條之 29
    第2款、第436條之32第1項、第2項、第436條之19第1項、第
    449條第1項、第78條、第85條第1項但書，判決如主文。
中    華    民    國    95    年    2    月    21     日
             民事第六庭    審判長法  官  吳光釗
                                 法  官  邱  琦
                                 法  官  詹駿鴻
以上正本係照原本作成
不得上訴
中    華    民    國    95    年    2    月    21     日
                                 書記官  官碧玲


司法院資訊處製作；財團法人民間司法改革基金會備份。
